【裁判字號】    89,交簡,55
【裁判日期】    890801
【裁判案由】    偽造文書等
【裁判全文】
臺灣高雄地方法院刑事判決                     八十九年度交簡字第五五號
    公  訴  人  臺灣高雄地方法院檢察署檢察官
    被      告  乙○○
右列被告因偽造文書等案件（八十九年交易字第二五０號），經檢察官提起公訴（八
十九年度偵字第二八二四號），本院訊問被告後，認為宜以簡易判決處刑如左：
    主  文
乙○○服用酒類不能安全駕駛動力交通工具而駕駛，處有期徒刑貳月。又行使偽造私
文書，足以生損害於公眾及他人，處有期徒刑貳月。高雄市政府警察局交通警察大隊
八十九年一月二十六日（以下同）交通事故現場談話記錄表上偽造之黃家慶署名壹枚
（以下同）、酒精測試單（序號：二六０七號；案號：一五四０號）、高市警刑字八
七第七七一四二三號舉發違反道路交通管理事件通知單之被通知人收執聯、測繪道路
交通事故現場草圖、酒後駕車違反刑法第一百八十五條之三偵訊筆錄等偽造之黃家慶
署名各壹枚，均沒收。應執行有期徒刑參月，緩刑伍年。高雄市政府警察局交通警察
大隊八十九年一月二十六日（以下同）交通事故現場談話記錄表上偽造之黃家慶署名
壹枚（以下同）、酒精測試單（序號：二六０七號；案號：一五四０號）、高市警刑
字八七第七七一四二三號舉發違反道路交通管理事件通知單之被通知人收執聯、測繪
道路交通事故現場草圖、酒後駕車違反刑法第一百八十五條之三偵訊筆錄上偽造之黃
家慶署名壹枚，均沒收。
    事實及理由
一、本件犯罪事實、證據及應適用之法條，除引用附件公訴人起訴書之記載外，補充
    如下︰被告乙○○未考領有普通小型車駕駛執照，於附件所示時間飲酒後不能安
    全駕駛動力交通工具而駕車，行經肇事路段時，疏未注意車前動態，並採取適當
    必要之閃避、煞車等安全措施，致撞及被害人甲○○之自用小客車（未受傷害）
    ，經警前往現場處理時，乙○○為逃避處罰，竟謊報駕駛人為其兄黃家慶，並冒
    用黃家慶名義，分別在高雄市政府警察局交通警察大隊八十九年一月二十六日（
    以下同）交通事故現場談話記錄表上之被談話人簽章欄、酒精測試單上之被測人
    欄（序號：二六０七號；案號：一五四０號、高市警刑字八七第七七一四二三號
    舉發違反道路交通管理事件通知單被通知人收執聯上之駕駛人（或行為人）姓名
    欄、測繪道路交通事故現場草圖上之駕駛人姓名欄、酒後駕車違反刑法第一百八
    十五條之三偵訊筆錄上，偽簽黃家慶之署名表示已簽收各該文件或予以認可之意
    ，而偽造黃家慶名義之私文書，再交還警員收執以行使之，足生損害於黃家慶及
    警察機關對交通事件管理之正確性。上開犯罪事實，業據被告於本院審理時自白
    不諱，核與起訴書所載之其他證據相符，足見其自白與公訴人起訴之事實相符。
    事證明確，犯行堪以認定，應予論科。
二、核被告所為，係犯刑法第一百八十五條之三服用酒類致不能安全駕駛動力交通工
    具而駕駛罪，及刑法第二百十六條、第二百十條行使偽造之私文書罪。「按上訴
    人在交通違規通知單移送聯「收受通知聯者簽章」欄內偽簽「林某」姓名，自不
    待依據習慣或特約，單從形式上觀察，即足以知悉係表示由林某名義出具領收通
    知聯之證明，此與事先在印妥內容之收據上偽簽他人姓名之情形，無分軒輊，當
    然屬於刑法第二百十條所稱之私文書，原判決理由中論以準文書，引用刑法第二
    百二十條之規定，適用法則尚有未合。」最高法院八十三年度台上字第六六三一
    號著有判例。被告冒用其兄黃家慶名義分別於前列文件上所為簽名，自形式上予
    以觀察，即足以知悉係表示由黃家慶名義對該等文件出具領收之證明或就其記載
    內容之實質真實性予以確認，參照上開判例，當然屬於刑法第二百十條所稱之私
    文書。其以在文件上偽簽黃家慶署名之方式偽造黃家慶名義之私文書後，進而持
    以行使，其中偽造署名係偽造私文書之階段行為；偽造私文書之低度行為，應為
    行使之高度行為所吸收，祇論以行使偽造私文書一罪。再數行為於密切接近之時
    地實施，而侵害同一之法益，各行為之獨立性極為薄弱，被告以冒用黃家慶名義
    接續於前開文件上簽名之方式偽造私文書，進而行使，依一般社會健全觀念，在
    時間差距上，難以強行分開，在刑法評價上，以視為數個舉動之接續施行，合為
    包括之一行為予以評價，較為合理，則屬接續犯，已為最高法院八十六年度台上
    字第三二九五號判例所明揭。本件被告為達逃避處罰之目的，於肇事後接受警方
    調查之短時間內偽造上揭黃家慶名義之私文書，進而行使，依上揭說明，應認被
    告係以一接續之行使行為觸犯一行使私文書罪，其所犯上開二罪間，犯意各別，
    行為有異，應予分論併罰。公訴人認被告偽造上揭黃家慶名義之私文書，進而行
    使之行為，係犯同法第二百十四條及第二百十七條第一項之罪，尚有未洽，起訴
    法條應予變更。被告於測繪交通事故現場草圖及酒精測試單上偽造黃家慶名義之
    私文書並持以行使此部分犯行，雖未經公訴人起訴，惟此部分與業經起訴部分既
    屬接續犯而具有實質上一罪關係，當為起訴效力之所及，本院自應予審判。審酌
    被告於右揭時地飲酒後酒精濃度高達０‧七七毫克之酒醉情況下仍貿然開車，對
    道路上往來人車之安全造成莫大之危險，肇事後復為圖逃避處罰，冒用其兄名義
    ，於前述交通事故現場談話記錄表等文件上偽造其兄名義之私文書，進而持以行
    使，情節非輕，本不宜輕縱。惟念被告自始即坦承公共危險部分之犯行，犯下本
    件偽造文書犯行，係因智識程度不高（僅國中畢業，參見警卷受訊問人教育程度
    欄），肇事後一時心慌，應變失當所致，手段固不足取，情節尚可憫恕，其於犯
    後旋即坦承犯行，顯有悔意等情狀，分別量處如主文所示之刑，並定其應執行刑
    。偽造之如主文所示之黃家慶署名，依法宣告沒收。又查被告前未曾受有期徒刑
    以上刑之宣告，有台灣高雄地方法院檢察署刑案資料查註紀錄表、台灣高等法院
    被告全國前案紀錄表在卷可稽，經此教訓，應知警惕，無再犯之虞，本院認其所
    受之宣告刑以暫不執行為當，併諭知緩刑，以勵自新。
據上論斷，應依刑事訴訟法第四百四十九條第二項、第三項、第四百五十四條第二項
、第四百五十五條之一第二項、第三百條、刑法第一百八十五條之三、第二百十六條
、第二百十條、第五十一條第五款、第七十四條第一款、第二百十九條、罰金罰鍰提
高標準條例第一條前段，以簡易判決處刑如主文。
中      華      民      國      八十九    年      八      月     一    日
                                  臺灣高雄地方法院交通法庭
                                      法  官  王 俊 隆
右正本證明與原本無異。
被告不得上訴
公訴人如不服本判決，應於判決送達後十日內，向本院提出上訴狀。
                                      書記官    趙美玲
中    華    民    國      八十九      年      八      月      五      日
附錄本判決論罪法條：
刑法第一百八十五條之三
服用毒品、麻醉藥品、酒類或其他相類之物，不能安全駕駛動力交通工具而駕駛者，
處一年以下有期徒刑、拘役或三萬元以下罰金。
刑法第二百十條
偽造、變造私文書，足以生損害於公眾或他人者，處五年以下有期徒刑。
刑法第二百十六條
行使第二百十條至第二百十五條之文書者，依偽造、變造文書或登載不實事項或使登
載不實事項之規定處斷。


司法院資訊處製作；財團法人民間司法改革基金會備份。
